【裁判字號】    98,訴,76
【裁判日期】    980619
【裁判案由】    侵權行為損害賠償
【裁判全文】
臺灣花蓮地方法院民事判決                98年度訴字第76號
原      告  乙○○○
訴訟代理人  丙○○
被      告  甲○○
上列當事人間因過失傷害案件，原告提起損害賠償刑事附帶民事
訴訟事件，由本院刑事庭裁定移送前來（97年度交附民字第32號
），本院於民國98年6月3日言詞辯論終結，判決如下：
    主      文
被告應給付原告新台幣伍拾伍萬玖仟伍佰捌拾參元，及自民國97
年10月31日起至清償日止，按年息百分之五計算之利息。
原告其餘之訴駁回。
訴訟費用由被告負擔。
    事實及理由
一、原告主張：
  (一)被告於民國97年5月29日上午9時30分許，無照騎乘車號RD6-
    736輕型機車，沿花蓮市○○街北向車道逆向行駛，途經北
    濱街122號後門前路段，因疏未注意車前情況，且遇行人未
    減速慢行，適有原告從北濱街122號住處後門出發，欲徒步
    由西向東穿越北濱街，閃避不及，致遭被告所騎乘機車撞擊
    ，原告因而受有左脛骨高丘骨折、左近端肱骨骨折及左臉部
    挫傷瘀青等傷害。被告所涉過失傷害罪嫌，業經檢察官起訴
    ，被告自應負侵權行為損害賠償責任。
  (二)原告受有下列損害：
  1.醫療費用新台幣（下同）40,033元。此為事故發生至98年5
    月15日原告在慈濟醫院的醫療費用支出。
  2.看護費用51,000元。原告自事故發生送往慈濟醫院急救，經
    治療於97年6月10日出院，期間施行開放性復位骨內鋼釘鋼
    板螺絲固定手術治療，在住院期間聘請專人看護，支出看護
    費51,000元。
  3.其他必要支出35,000元。原告所受傷勢至今仍需使用輪椅協
    助活動，生活起居無法自理，支出尿褲、濕紙巾、床墊、輪
    椅、坐椅馬桶等必要費用共計35,000元。
  4.未來醫療及必要費用145,726元。原告仍持續復健治療，後
    續仍有醫療費用、計程車費（看病車資）等必要費用之支出
    ，請求未來醫療及必要費用145,726元。
  5.自出院後的看護費用15萬元：原告自出院後返家療養左手無
    力仍無法舉起，左腳不便需使用輪椅協助活動，大小便無法
    自理，需他人照顧生活起居，自事發起經5個月有餘，以每
    日1000元計算家人的照顧費用，請求15萬元。
  6.精神賠償20萬元：原告因被告嚴重過失行為致受重傷，左肱
    骨嚴重骨折，經醫師診斷永無法復原，仍遺存顯著障害，至
    今無法自理生活；原告不識字，本來都在家作家務工作，為
    彌補原告之內心傷痛，請求精神慰撫金20萬元。
  (三)爰依侵權行為之法律關係請求被告應為賠償。並聲明：被告
    應給付原告621,759元，及自起訴狀繕本送達翌日即97年10
    月31日起至清償日止，按年息百分之五計算之利息。
二、被告則以：我對於有發生車禍事故沒有意見，但原告請求就
    精神慰撫金部分金額過高，我沒有那麼多錢。我是高中畢業
    ，目前我有作兩份工作，每月收入大約3萬餘元等語置辯。
    並聲明：原告之訴駁回。
三、兩造不爭執之事實：
  (一)原告主張之車禍事故發生之事實。
  (二)原告得請求醫療費用40,033元、看護費用51,000元、其他必
    要支出35,000元、出院後的看護費用15萬元、未來的醫療費
    用及必要費用145,726元。
四、得心證之理由：本件兩造所爭執之處，應在於：(一)本件車禍
    事故，原告是否與有過失？(二)原告請求精神慰撫金20萬元，
    金額是否適當？茲審酌如下。
五、按汽車在單行道行駛時，應按遵行方向順序行駛；汽車行駛
    時，駕駛人應注意車前狀況，隨時採取必要之安全措施。道
    路交通安全規則第96條前段、第94條第3項定有明文。本件
    車禍事故，係肇因於被告騎乘機車逆向行駛花蓮市○○街，
    且未注意車前狀況，撞及走出自家後門（花蓮市○○街122
    號）、步行穿越車道之原告，致原告受傷，被告明知該路段
    有禁止進入之標誌，仍逆向行駛，以致肇事（此有本院依職
    權調閱被告涉嫌過失傷害之刑事卷宗，本院97年度交易字第
    62號卷內所附道路交通事故調查報告表、現場圖及照片可參
    ）。被告騎乘機車對於單行道不得逆向行駛，應無不知之理
    ，詎其仍違反規定致撞傷原告，被告顯有過失，且其過失與
    原告所受傷害間，有相當因果關係，應堪認定。而原告違規
    穿越車道，未注意左右方來車，亦與有過失（但該路段本為
    單行道，原告未注意違規之被告來車，過失責任較輕）。經
    本院斟酌上開情形、雙方過失情節綜合所有證據，認被告、
    原告對本件車禍之發生應各負90％及10％之過失責任。
六、按因故意或過失，不法侵害他人之權利者，負損害賠償責任
    ；不法侵害他人之身體或健康者，對於被害人因此喪失或減
    少勞動能力或增加生活上之需要時，應負損害賠償責任；不
    法侵害他人之身體、健康者，被害人雖非財產上之損害，亦
    得請求賠償相當之金額，民法第184條第1項前段、第193條
    第1項、第195條第1項前段分別定有明文。被告因過失不法
    侵害原告之身體、健康，自應對原告所受損害負賠償責任。
    茲就原告請求之金額其中兩造有爭執部分，審酌如下：
  (一)按慰藉金之賠償須以人格權遭遇侵害，使精神上受有痛苦為
    必要，其核給之標準固與財產上損害之計算不同，然非不可
    斟酌雙方身分資力與加害程度，及其他各種情形核定相當之
    數額（最高法院51年台上字第223號判例意旨參照）。原告
    因被告上開過失傷害行為而受有左脛骨高丘骨折、左近端肱
    骨骨折及左臉部挫傷瘀青等傷害，於事故當天急診入院，行
    開放性復位骨內鋼釘鋼板螺絲固定手術，於97年6月10日出
    院，並持續門診治療。經治療後，其左肩活動範圍僅餘60度
    （正常為210度），左肩前舉角度僅餘30度（正常為180度）
    ，左肩關節活動受限，遺存顯著之運動障害（有附於刑事卷
    內慈濟醫院診斷證明書、病情說明書各1份可參），其因傷
    入院手術治療，傷勢經治療後仍嚴重減損原告上肢之機能，
    精神上自受有相當之痛苦。爰審酌原告受傷當時為76歲，不
    識字，在家操持家務，名下無財產；被告為高中畢業，目前
    有兩份工作，每月收入約3萬餘元，名下無財產（以上諸情
    節除兩造所自承外，並有稅務電子閘門財產所得調件明細表
    足憑）暨兩造之身分、地位、收入、被告之過失程度、原告
    所受傷害、精神上痛苦的程度等一切情狀，認原告請求精神
    慰撫金20萬元尚屬適當。
  (二)上述金額加計被告不爭執之賠償金額後，原告得請求之金額
    為621,759元（醫療費用40033元＋看護費用51000元＋其他
    必要支出35000元＋未來醫療及必要費用145726元＋出院後
    之看護費用15萬元＋精神慰撫金20萬元＝621759元）。
七、按損害之發生或擴大，被害人與有過失者，法院得減輕賠償
    金額，或免除之，民法第217條第1項定有明文。本件原告就
    車禍之發生與有過失，而應負擔百分之10之過失責任，已如
    前述，本院即應依上開過失比例，減輕被告之賠償金額。則
    依據上開過失比例減輕被告之賠償金額，被告應賠償原告
    559,583元（621759×90％＝559583，元以下四捨五入）。
八、從而，原告依侵權行為之法律關係請求被告給付559,583元
    ，及自97年10月31日起至清償日止，按年息百分之五計算之
    利息，為有理由，應予准許，逾此部分之請求為無理由，應
    予駁回。本件事證已臻明確，兩造其餘攻擊防禦方法與舉證
    ，均無礙勝負判斷，爰不一一論列，附此敘明。
九、訴訟費用負擔之依據：民事訴訟法第79條。
中    華    民    國    98    年    6     月    19    日
                      臺灣花蓮地方法院民事庭
                          法      官  楊碧惠
上為正本係照原本作成。
如不服本判決，應於送達後20日內，向本院提出上訴狀並表明上
訴理由，如於本判決宣示後送達前提起上訴者，應於判決送達20
日內補提上訴理由書(須附繕本)。
中    華    民    國    98    年    6     月    19    日
                          法院書記官  羅仕健


司法院資訊處製作；財團法人民間司法改革基金會備份。
